【裁判字號】    80,重訴,24
【裁判日期】    891023
【裁判案由】    分割共有物
【裁判全文】
臺灣板橋地方法院民事判決  八十年度重訴字第二十四號
    原      告  余淳幸
                宙○○○
                余張美妹
                Ｈ○○
                Ｍ○○
                黃○○
                Ｉ○○○
                Ｂ○○
                Ｎ○○
                Ａ○○
                辛○○
                午○○
                戌○○
                Ｌ○○
                壬○○
                未○○
                玄○○
                癸○○
                丙○○
                巳○○
                地○○
                宇○○
                Ｏ○○
                子○○
                戊○○
                卯○○
                丑○○
                寅○○
                己○○
                丁○○
                庚○○
    右三十一人
    共同訴訟代  楊金順律師
    理人
    複代 理 人  南雪貞律師
                陳長甫      住台北市○○○路○段一三六巷一三號
                高芳瑜      住.
                李世豪      住.
    被      告  酉○○○    住台北縣三重市○○里○○鄰○○街九十八巷十八弄
                              .
                Ｇ○○      住台北縣三重市○○里○○鄰○○街十五號
                Ｅ○○      住台北縣三重市○○里○鄰○○街六十九之一號
                Ｄ○○      住台北縣三重市○○里○鄰○○街六十九之一號
                Ｆ○○      住台北縣三重市○○里○鄰○○街六十九之一號
    右五人共同
    訴訟代理人  李義忠律師
    被      告  天○○      住台北縣樹林市樂山里十二鄰信和八號
                Ｃ○○      住台北縣樹林市樂山里十二鄰信和八號
                甲○○      住台北市大安區○○○路○段一六一巷三十三號四樓
                乙○        住.
                Ｋ○○○    住.
                辰○○      住.
                Ｊ○○○    住.
右當事人間分割共有物事件，本院判決如左：
    主    文
原告之訴駁回。
訴訟費用由原告負擔。
    理    由
一、本件原告起訴主張坐落台北縣樹林市○○段六十九、七十、七十一、七十七、七
    十八、七十九、八十、八十二、一四二、一四四、一四五、一四六地號之十二筆
    土地，原為申○○（原告余淳幸之被繼承人）、余天來、余李阿屘與陳垗琴四人
    所共有，後余天來、余李阿屘應有部分讓與亥○○（已死亡，其應有部分之繼承
    人廖祝、孫偉聖、孫偉謹復將繼承之應有部分轉讓與原告余淳幸），而陳垗琴之
    應有部分則由被告酉○○○、Ｇ○○、Ｅ○○、Ｄ○○、Ｆ○○等五人（下稱被
    告酉○○○等五人）繼承，申○○自民國（下同）五十八年起，陸續按共有人間
    之分管協議，將土地應有部分編號出賣他人，亥○○亦依分管協議將應有部分編
    號出賣他人，即造成系爭共有土地現為原、被告所共有之狀態。故申○○、余天
    來、余李阿屘、陳垗琴共有期間，當有分管契約存在，申○○、亥○○將應有部
    分出售原告等之買賣契約之附圖，均有編號分管土地，被告等應受分管契約之拘
    束，況系爭土地各共有人使用已逾數十年，各共有人在分管土地上均已分別建屋
    居住，被告等未曾表示異議，當亦有默示同意按土地現使用狀態分管，是原告訴
    請將上開十二筆土地合併依使用現狀分割等語。被告酉○○○等五人則以：共有
    人就系爭土地並無分管契約存在，且不同意合併分割等語置辯。
二、按原告之訴，依其所述之事實，在法律上顯無理由者，法院得不經言詞辯論，逕
    以判決駁回之，民事訴訟法第二百四十九條第二項定有明文。次按分割共有物之
    訴，係就同一共有關係之共有物，予以分割，使共有人就共有物之一部分單獨取
    得所有權之形成訴訟。故數共有物除依其性質及其共有人與應有部分均相同，並
    經共有人全體同意等情形外，尚難認其得為合併分割。又共有物如為不同地號之
    數筆土地，其共有人如非以成立一個共有關係之意思而共有該數筆土地時，應認
    其共有關係分別存在於數筆土地之上，除經全體共有人同意外，法院為裁判分割
    時，尚不能任意予以合併分割（最高法院八十五年度台上字第二四五八、二四八
    三號、八十七年度台上字第二○一七號判決意旨參照）。
三、查本件原告起訴主張系爭十二筆地號之土地，為兩造所共有之實，有土地登記簿
    謄本在卷可稽，惟查：
（一）依上開土地登記簿謄本之記載，各該共有人之應有部分各不相同，且系爭十二
      筆地號土地中樹林市○○段六十九、七十、七十一、七十七、七十八、一四二
      、一四四、一四五、一四六地號土地，被告天○○、Ｃ○○並非共有人，渠等
      對上開九筆土地並無共有關係存在；又其中樹林市○○段七十八、七十九、八
      十、八十二地號土地，原告戌○○亦非該土地之共有人，其對此四筆土地亦無
      共有關係存在；另其中樹林市○○段七十九、八十、八十二地號土地，原告Ｈ
      ○○、陳李月嬌、Ｉ○○○、黃○○、Ｍ○○、午○○、辛○○、Ａ○○、Ｎ
      ○○、Ｌ○○、玄○○、地○○、Ｏ○○及余張美妹，均非上開土地之共有人
      ，渠等對上開三筆土地，自亦無共有關係存在。
（二）原告主張系爭十二筆土地原係由申○○（原告余淳幸之被繼承人）、余天來、
      余李阿屘與陳垗琴四人所共有，後余天來、余李阿屘應有部分讓與亥○○（已
      死亡，其應有部分之繼承人廖祝、孫偉聖、孫偉謹復將繼承之應有部分轉讓與
      原告余淳幸），而陳垗琴之應有部分則由被告被告酉○○○等五人繼承。其後
      申○○、亥○○陸續將其應有部分編號出賣他人，成為本件系爭土地由兩造所
      共有之情形等情，為被告酉○○○等五人所不爭執，且有上開土地登記簿謄本
      足資佐證。又依土地登記簿謄本之記載，兩造取得系爭十二筆土地應有部分之
      原因，除買賣、繼承外，另有以贈與（被告乙○、Ｋ○○○、辰○○、Ｊ○○
      ○部分）、拍賣（原告余張美妹部分）等原因而取得者。
（三）從而系爭十二筆土地共有人既各不相同，應有部分又異，且各共有人復係分別
      源自不同之原所有權人處取得其應有部分，取得應有部分之原因又各不相同，
      自難認各共有人間係以成立一個共有關係之意思而共有該十二筆土地，已無從
      將該十二筆地號之土地合併分割。
（四）又查被告乙○、Ｋ○○○、辰○○、Ｊ○○○雖曾到庭表示同意分割，但被告
      酉○○○等五人於本院審理中已表明不同意合併分割，其餘被告則始終未到庭
      ，亦未具狀表示同意該十二筆土地合併分割，揆諸首開說明，原告請求就系爭
      十二筆土地予以合併分割，尚嫌無據。
四、從而依據原告所訴之事實，其請求合併分割系爭十二筆土地，在法律上顯無理由
    ，爰不經言詞辯論，逕以判決駁回其訴。
五、據上結論：本件原告之訴為無理由，依民事訴訟法第二百四十九條第二項、第七
    十八條、第八十五條第一項前段，判決如主文。
中      華      民      國    八十九    年      十      月    二十三    日
                                臺灣板橋地方法院民事第三庭
~B審判長法官  游婷麟
~B      法官  李君豪
~B      法官  白光華
右正本證明與原本無異。
如不服本判決，應於判決送達後廿日，內向本院提出上訴狀。
中      華      民      國    八十九    年      十      月    三十一    日
~B書  記  官  李錦輝


司法院資訊處製作；財團法人民間司法改革基金會備份。
